最　高　行　政　法　院　判　決　　　　　　　　　九十三年度判字第一○二五號
　　上　訴　人　甲○○
　　被 上訴 人　財政部高雄市國稅局
　　代　表　人　乙○○
右當事人間因所得稅法事件，上訴人對於中華民國九十二年四月二十二日高雄高等行
政法院九十一年度訴字第一一○四號判決，提起上訴。本院判決如左：
　　主  文
上訴駁回。
上訴審訴訟費用由上訴人負擔。
　　理  由
一、本件上訴人在原審起訴主張：(一)愛邸傢飾設計股份有限公司（下稱愛邸公司）於
    民國八十三年及八十四年支付丹麥愛邸公司（下稱丹麥公司） Initial Fee USD
    85,000（即商務代辦費新臺幣（下同）二、二三八、○四一元），此一商務代辦
    費為丹麥公司於丹麥幫助愛邸公司店面設計，製圖後寄予愛邸公司使用，並幫助
    愛邸公司市場可行性評估、開店排程、提供加盟店營運手冊、組織圖、工作說明
    書以及於丹麥協助訓練愛邸公司人員等之對價，愛邸公司並於八十四年間因丹麥
    公司在其本地國之協力採購、資訊提供等服務，而支付丹麥公司Continuing Fee
    ，由於上述支出均非丹麥公司中華民國境內之來源所得，故無須辦理扣繳。又依
    據愛邸公司與丹麥公司之合約書，愛邸公司須另付 USD17,000，方得使用丹麥公
    司ID商標及旗幟，此一金額並未包含於前揭商務代辦費中，自無權利金問題，是
    被上訴人以愛邸公司僅有商標使用權並無所有權為由，遽以認定USD17,000 以外
    之 USD85,000，係屬權利金支出，顯然違背事實。且愛邸公司自始至終並未支付
    USD17,000 以使用ID商標及旗幟等之入帳，從而縱使愛邸公司股東個人私自支付
    USD17,000 以使用ID商標及旗幟等，依所得稅法第八十八條之規定，其個人支付
    行為亦非所得稅法中應辦扣繳之規範對象，自毋庸辦理權利金扣繳。(二)又愛邸公
    司進口傢俱買賣，非侷限某一品牌，亦不以某一特定國家生產者為限，且未張貼
    ID  Design字樣，亦未經任何行事之加工以求具加值效果，自無「商標權」、「
    專利權」、「著作權」可言，亦難想像傢俱進口後直接賣予顧客，會有前開無體
    財產權之附加，且丹麥公司對愛邸公司之經營方式絲毫不具任何拘束力，與特許
    權之構成要件並不該當。是以愛邸公司支付予丹麥公司之上開款項，實非權利金
    ，上訴人自無庸辦理扣繳，為此訴請撤銷訴願決定及原處分之判決。
二、被上訴人則以：(一)按「本法稱中華民國來源所得，係指左列各項所得：一、．．
    ．六、專利權、商標權、著作權、秘密方法及各種特許權利，因在中華民國境內
    供他人使用所取得之權利金。」；「納稅義務人有左列各類所得者，應由扣繳義
    務人於給付時，依規定之扣繳率或扣繳辦法，扣取稅款，並依第九十二條規定繳
    納之：．．．二、機關、團體、事業或執行業務者所給付之薪資、利息、租金、
    佣金、權利金、競技、競賽或機會中獎之獎金或給與．．．執行業務者之報酬，
    及給付在中華民國境內無固定營業場所及營業代理人之國外營利事業之所得。」
    ；「前條各類所得稅款，其扣繳義務人及納稅義務人如左：．．．二、薪資、利
    息、租金、佣金、權利金、執行業務報酬、競技、競賽或機會中獎獎金或給與，
    及給付在中華民國境內無固定營業場所或營業代理人之國外營利事業之所得，其
    扣繳義務人為機關、團體之主辦會計人員、事業負責人及執行業務者；納稅義務
    人為取得所得者。」；「第八十八條各類所得稅款之扣繳義務人，應於每月十日
    前將上一月內所扣稅款向國庫繳清，並於每年一月底前將上一年內扣繳各納稅義
    務人之稅款數額，開具扣繳憑單，彙報該管稽徵機關查核；並應於二月十日前將
    扣繳憑單填發納稅義務人。」；「納稅義務人如為非中華民國境內居住之個人，
    或在中華民國境內無固定營業場所之營利事業，按左列規定扣繳。一、．．．六
    、權利金按給付額扣取百分之二十。」分別為行為時所得稅法第八條第六款、第
    八十八條第一項第二款、第八十九條第一項第二款、第九十二條第一項前段暨各
    類所得扣繳率標準第三條第六款所明定。又按「本案台灣××無線電公司支付美
    國××無線電公司之技術服務費，係基於美國××無線電公司提供行政、財務管
    理方面之意見及服務，所給予之對等給付，核屬所得稅法第八條第六款所稱『以
    秘密方法在中華民國境內供他人使用所取得之權利金』」。復為財政部六十年三
    月三十日台財稅第三二二五三號令所明釋。(二)經查，愛邸公司於八十三年度支付
    丹麥公司期初加盟金（Initial Franchise Fee申請書稱Initial Fee）二、二三
    七、一○○元（USD 85,000），參諸愛邸公司與丹麥公司所簽訂之加盟合約內容
    ，該合約前言謂，愛邸公司經營範圍：高雄，期初加盟服務金（Initial Franch
    ise Fee申請書稱Initial  Fee）二、二三七、一○○元（USD85,000），標誌：
    係指合約有效期間，ID-DESIGN 及其他相關圖樣，Know-how：係指丹麥公司從丹
    麥ID-Mobler 公司所取得並於合約有效期間內移轉給愛邸公司之『經營制度及方
    法』，業務範圍：經丹麥公司所認可之方式經營傢俱零售業務，營運手冊：係指
    丹麥公司於合約有效期間內所發行或修改之有關經營方面之書面規定；乃對照該
    加盟合約Ｃ項記載：為維護高品質以及長達二十年之廣告支出，丹麥公司對於其
    提供之服務已創造出相當需求；丹麥公司業已花費相當多之心力、時間及金錢於
    無形財產之創造及其獨一無二之店面設計，對於這些無形產品以下統稱為商標（
    Proprietary Marks）。又於合約第八條約定Proprietary Marks（愛邸公司譯為
    智慧財產權）所有權為丹麥公司，丹麥公司提供予愛邸公司相關營運說明等智慧
    財產權，愛邸公司僅有該等資料之使用權並無所有權，另上開合約第十一條規定
    愛邸公司於契約期間以及契約終止後不洩漏丹麥公司貿易秘密，且愛邸公司匯出
    該款項時於高雄銀行國外部匯出匯款回條之匯款用途欄項亦填明「權利金支出」
    。綜上，足徵愛邸公司加盟丹麥公司經營傢俱買賣，自開店營運、採購、行銷、
    廣告、促銷、競爭等均須接受丹麥公司標準化之規定，且愛邸公司在契約期間對
    於丹麥公司所提供之服務僅有使用權並無所有權，足證愛邸公司支付上述系爭款
    項，為愛邸公司使用丹麥公司無形資產支付之對價，即權利金支出。次查丹麥公
    司提供上開智慧財產權，愛邸公司係在國內使用，故支付系爭款項應屬所得稅法
    第八條第六款規定之中華民國來源所得，應依同法第八十八條規定於支付時辦理
    扣繳，上訴人主張係丹麥公司提供愛邸公司對世界各地進行採購、資訊提供、意
    見諮詢．．．等之酬勞，不足採據。是被上訴人以系爭款項屬上訴人給付國外權
    利金，並按八十三年度實際給付上開權利金一、四四二、一○○元，應扣繳稅額
    二八八、四二○元，限期責令上訴人向公庫補繳並補報扣繳憑單，揆諸首揭規定
    ，洵無不合。(三)又按加盟合約Ｂ項所載ID-DESIGN 係丹麥公司於丹麥註冊之商標
    ，該商標專利由ID FRANCHISE INTERNATIONAL A/S（丹麥商．ID經銷國際公司）
    於八十三年一月十六日在我國註冊，並於八十六年二月一日轉讓予ID FURNITURE
    FRANCHISING A/S（丹麥商．ID 傢俱經銷公司），經向智慧財產局查詢該商標專
    利尚無授權使用登記，依據商標法第二十六條第一項、第二項規定：商標專用權
    人得就其所註冊之商品之全部或一部授權他人使用其商標，前項授權應向商標主
    管機關登記；未經登記者不得對抗第三人。授權使用人經商標專用權人同意，再
    授權他人使用者，亦同。故愛邸公司於報紙所刊登銷售廣告、徵才啟事及客戶訂
    貨單使用該商標標誌，是否付費，因愛邸公司並未列報支出，被上訴人亦未就該
    部分核定扣繳稅款。(四)按「扣繳義務人如有左列情事之一者，分別依各該款規定
    處罰：一、扣繳義務人未依第八十八條規定扣繳稅款者，除限期責令補繳應扣未
    扣或短扣之稅款及補報扣繳憑單外，並按應扣未扣或短扣之稅額處一倍之罰鍰；
    其未於限期內補繳應扣未扣或短扣之稅款，或不按實補報扣繳憑單者，應按應扣
    未扣或短扣之稅額處三倍之罰鍰。」為所得稅法第一百十四條第一款所明定。上
    訴人係愛邸公司之負責人，依法為該公司之扣繳義務人，愛邸公司本年度給付國
    外公司─丹麥公司權利金一、四四二、一○○元，應扣繳稅額二八八、四二○元
    ，其未依法辦理扣繳，經財政部賦稅署查獲，並經被上訴人以八十八年十一月十
    九日財高國稅營審字第八八○○八六五五號函送各類所得扣繳稅額繳款書，請上
    訴人於繳納期限補繳扣繳稅款並補報扣繳憑單，上訴人未依限補繳應扣未扣之稅
    款，及不按實補報扣繳憑單，經被上訴人按應扣未扣之稅額二八八、四二○元，
    處三倍之罰鍰八六五、二○○元（計至百元），揆諸前揭規定，洵無不合等語作
    為抗辯。
三、原審斟酌全辯論意旨及調查證據之結果以：(一)按「本法稱中華民國來源所得，係
    指左列各項所得：一、．．．六、專利權、商標權、著作權、秘密方法及各種特
    許權利，因在中華民國境內供他人使用所取得之權利金。」；「納稅義務人有左
    列各類所得者，應由扣繳義務人於給付時，依規定之扣繳率或扣繳辦法，扣取稅
    款，並依第九十二條規定繳納之：．．．二、機關、團體、事業或執行業務者所
    給付之薪資、利息、租金、佣金、權利金、競技、競賽或機會中獎之獎金或給與
    ．．．執行業務者之報酬，及給付在中華民國境內無固定營業場所及營業代理人
    之國外營利事業之所得。」；「前條各類所得稅款，其扣繳義務人及納稅義務人
    如左：．．．二、薪資、利息、租金、佣金、權利金、執行業務報酬、競技、競
    賽或機會中獎獎金或給與，及給付在中華民國境內無固定營業場所或營業代理人
    之國外營利事業之所得，其扣繳義務人為機關、團體之主辦會計人員、事業負責
    人及執行業務者；納稅義務人為取得所得者。」；「第八十八條各類所得稅款之
    扣繳義務人，應於每月十日前將上一月內所扣稅款向國庫繳清，並於每年一月底
    前將上一年內扣繳各納稅義務人之稅款數額，開具扣繳憑單，彙報該管稽徵機關
    查核；並應於二月十日前將扣繳憑單填發納稅義務人。」；「納稅義務人如為非
    中華民國境內居住之個人，或在中華民國境內無固定營業場所之營利事業，按左
    列規定扣繳。一、．．．六、權利金按給付額扣取百分之二十。」分別為行為時
    所得稅法第八條第六款、第八十八條第一項第二款、第八十九條第一項第二款、
    第九十二條第一項前段暨各類所得扣繳率標準第三條第六款所明定。又「扣繳義
    務人如有左列情事之一者，分別依各該款規定處罰：一、扣繳義務人未依第八十
    八條規定扣繳稅款者，除限期責令補繳應扣未扣或短扣之稅款及補報扣繳憑單外
    ，並按應扣未扣或短扣之稅額處一倍之罰鍰；其未於限期內補繳應扣未扣或短扣
    之稅款，或不按實補報扣繳憑單者，應按應扣未扣或短扣之稅額處三倍之罰鍰。
    」亦為行為時所得稅法第一百十四條第一款所明定。(二)經查，本件被上訴人以愛
    邸公司八十三年度實際支付丹麥公司權利金一、四四二、一○○元（下稱系爭款
    項），應扣繳稅款二八八、四二○元，未依法辦理扣繳，案經財政部賦稅署查獲
    ，通報被上訴人，經被上訴人以八十八年十一月十九日財高國稅營審字第八八○
    ○八六五五號函送補繳各類所得扣繳稅額繳款書，限期請上訴人向公庫補繳扣繳
    稅款並補報扣繳憑單，惟上訴人並未依限繳清且未按實補報扣繳憑單，被上訴人
    除補徵稅款外，並按應扣未扣稅額二八八、四二○元處三倍之罰鍰八六五、二○
    ○元（計至百元）之事實，業據兩造陳述在卷，並有高雄銀行國外部匯出匯款回
    條、被上訴人前揭財高國稅營審字第八八○○八六五五號函附卷可稽，洵堪信實
    。惟參諸卷附之愛邸公司與丹麥公司所簽訂之加盟合約書，前言係記載Initia l
    Franchise Fee:85,000 USD（上訴人提供之中譯本稱期初加盟合約金），合約日
    期為西元一九九四年（即民國八十三年）五月二十日，而本件兩造對系爭款項性
    質為Initial Franchise Fee（上訴人訴狀誤載為Initial Fee）並無爭議，然審
    酌Initial Franchise Fee 一詞，於會計科目上，係稱為原始特許權費，主要為
    自創品牌之授權者出售特許權之對價，以授權他人經營其特許事業，並協助加盟
    者順利營運，其主要工作包括尋找適當營業地點、從事市場調查、協助店面設計
    及裝修及負責員工訓練等。另觀諸上開合約Ｃ項略為：丹麥公司業已花費相當多
    之心力、時間及金錢於無形財產之創造及其獨一無二之店面設計（對於店面設計
    等無形產品以下統稱商標），合約書第八條約定事項略為：丹麥公司提供予愛邸
    公司相關營運說明等智慧財產權，愛邸公司僅有該等資料之使用權，所有權仍歸
    丹麥公司所有，而「期初加盟金之服務內容及加盟店之投資計畫」亦記載系爭款
    項之服務項目包括市場評估、店面及擺設設計、門面設計等，均與原始特許權費
    之內容相符，是以系爭款項應屬特許權費即權利金性質，至系爭款項是否包括ID
    -DESIGN 商標之使用權，以及上訴人實際上有否使用該商標，因原始特許權費之
    內容並不限於商標權之使用，是以上開疑義均無礙於系爭款項性質之認定。復徵
    諸前揭高雄銀行國外部匯出匯款回條之「申請人」欄係記載「愛邸傢飾設計（股
    ）公司」，匯款「用途欄」則填明「權利金支出」，足認愛邸公司支付丹麥公司
    系爭款項確屬權利金性質，應無疑義。又上訴人稱其所支付以作為丹麥公司在其
    本國所提供之協力採購、資訊提供等服務之對價即continuing  fees，因係於八
    十四年支付，與系爭款項尚無所涉。另上訴人於原審法院九十二年三月十四日準
    備程序中，雖陳稱系爭款項為股東所支付，並非公司支付等語，然因前揭高雄銀
    行匯款回條已記載愛邸公司為「申請人」，而上訴人就其主張復未舉證以實其說
    ，空言置辯，自難採認。揆諸上開說明，系爭款項既為權利金性質，而丹麥公司
    所提供相關特許權利及智慧財產權，則由愛邸公司於本國境內使用，是以系爭款
    項即屬首揭所得稅法第八條第六款規定之中華民國來源所得，上訴人自應依同法
    第八十八條規定於支付時辦理扣繳，乃上訴人未依法辦理扣繳，被上訴人據以令
    上訴人補繳扣繳稅款，於法即無違誤。末按「人民違反法律上之義務而應受行政
    罰之行為，法律無特別規定時，雖不以出於故意為必要，仍須以過失為其責任條
    件。但應受行政罰之行為，僅須違反禁止規定或作為義務，而不以發生損害或危
    險為其要件者，推定為有過失，於行為人不能舉證證明自己無過失時，即應受處
    罰。．．．」為司法院釋字第二七五號解釋在案，乃行政罰雖不以故意為必要，
    仍須以過失為其責任條件，是為行政罰之處罰原則。本件上訴人既屬加盟國外公
    司之營利事業機構負責人，對於所得稅相關法令自應十分熟稔，乃上訴人未於支
    付系爭權利金款項時扣繳所得稅額，已違背義務於先，嗣未於被上訴人通知繳納
    期限內補繳稅款，亦未按實補報扣繳憑單，則上訴人就其違章事實，縱無故意，
    亦實難辭過失之責任，被上訴人乃依首揭所得稅法第一百十四條第一款規定，按
    應扣未扣之稅額裁處上訴人三倍之罰鍰，亦有所據。上訴人起訴爭執，即無可採
    ，因而為上訴人敗訴之判決。
四、本院核原判決依上開規定及說明，尚無違背法令。上訴意旨仍執陳詞指摘原判決
    有理由不備之違背法令，並以原判決認定上訴人有過失，有違經驗法則，據以指
    摘原判決有適用法規不當之違背法令，聲明廢棄。惟查：原判決已引用上訴人負
    責之愛邸公司匯出系爭金錢予丹麥公司之匯款回條之用途欄已載明系爭匯款為「
    權利金支出」。並引用上訴人負責之愛邸公司與丹麥公司之合約內容詳予剖析論
    明系爭匯款確為權利金性質，則原判決難謂有不備理由之違背法令可言。次按所
    得稅法係經立法院制訂，諮請總統公布施行，一經頒佈，全體國民均應一體遵行
    ，乃憲法所規定國民有依法律納稅義務之當然結果，自不能以不知稅法規定而諉
    稱無過失責任，原判決因而認定上訴人違反所得稅法規定，應予補稅科罰，亦難
    謂有適用法規不當之違背法令之情形。從而本件上訴意旨為無理由，應予駁回。
據上論結，本件上訴為無理由，爰依行政訴訟法第二百五十五條第一項、第九十八條
第三項前段，判決如主文。
中　　華　　民　　國　　九十三　　　年　　　八　　　　月　　 十二 　　　日
                    最 高 行 政 法 院  第 四 庭
                                審 判 長 法  官　　　徐　樹　海
                                         法  官      黃  合  文
                                         法  官　　　高　啟　燦
                                         法  官　　　吳　錦　龍
                                         法  官　　　林　茂　權
右  正  本  證  明  與  原  本  無  異
　　　　　　　　　　　　　　　　　　　　 法院書記官　張  雅  琴
中　　華　　民　　國　　九十三　　　年　　　八　　　　月　　　十二　　　日
